臺灣臺北地方法院民事判決　　　　　　　96年度訴字第6723號
原　　　告　寶華商業銀行股份有限公司
法定代理人　中央存款保險股份有限公司接管小組召集人王南華
訴訟代理人　乙○○
　　　　　　戊○○
被　　　告　星宜室內裝修有限公司
兼　法　定
代　理　人　丙○○
　　　　　　　　　　　　樓
被　　　告　丁○○
被　　　告　韋吉工程有限公司
法定代理人　甲○○
上列當事人間清償借款等事件，本院於中華民國九十六年十月二
十六日言詞辯論終結，判決如下：
    主      文
被告星宜室內裝修有限公司、丙○○、丁○○應連帶給付原告新
臺幣玖拾柒萬壹仟參佰貳拾壹元，及自民國九十六年三月十九日
起至清償日止，按週年利率百分之九計算之利息，暨自民國九十
六年四月二十日起至清償日止，其逾期在六個月以內部分，按上
開利率百分之十，其逾期在六個月以上部分，按上開利率百分之
二十計付之違約金。
被告韋吉工程有限公司應給付原告新臺幣參拾萬元，及自民國九
十六年四月三十日起至清償日止，按週年利率百分之六計算之利
息。
上開第一項、第二項之被告，如有其中一項之被告為給付者，於
相同給付數額範圍內，他項被告同免給付責任。
訴訟費用新臺幣壹萬零陸佰捌拾元由被告星宜室內裝修有限公司
、丙○○、丁○○、韋吉工程有限公司連帶負擔百分之三十，餘
由被告星宜室內裝修有限公司、丙○○、丁○○連帶負擔。
    事實及理由
壹、程序方面：
  一、被告星宜室內裝修有限公司（下稱星宜公司）、丙○○、
      羅勝傑經合法通知，均未於言詞辯論期日到場，核無民事
      訴訟法第386 條所列各款情形，應依原告之聲請，由其一
      造辯論而為判決。
  二、按當事人得以合意定第一審管轄法院。但以關於由一定法
      律關係而生之訴訟為限。民事訴訟法第24條第1 項定有明
      文。查原告與被告星宜公司、丙○○、丁○○約定以本院
      為第一審管轄法院，有融資貸款契約書第6 條約定可憑，
      故本院自有管轄權。至於被告韋吉工程有限公司（下稱韋
      吉公司）部分，依民事訴訟法第20條規定，本院亦有管轄
      權，合先敘明。
  三、原告法定代理人鍾甦生，現已變更為接管人中央存款保險
      股份有限公司接管小組召集人王南華，此有原告提出之公
      司基本資料查詢單在卷可稽，復經原告聲明承受訴訟，自
      應准許。
貳、實體方面：
  一、原告起訴主張：被告星宜公司於民國95年12月14日邀同被
      告丙○○、丁○○為連帶保證人，向原告借款新臺幣（下
      同）1,500,000 元，並約定借款期限自95年12月19日起至
      97年12月19日止，分為24期，利率為9%固定利率，平均按
      期攤還本金及利息，如有一期不清償則喪失期限利益，視
      同全部到期。詎被告星宜公司自96年3 月19日以後即未依
      約清償，尚餘債務971,321 元，依約定被告星宜公司喪失
      期限利益，借款視為全部到期，原告自得請求被告星宜公
      司與連帶保證人即被告丙○○、丁○○連帶清償借款。而
      被告韋吉公司所交付由被告星宜公司背書轉讓予原告，用
      以清償上開借款之票面金額300,000元、發票日期為96年4
      月30日、票號000000000 號、付款人為復華商業銀行苗栗
      分行之支票（下稱系爭支票），經屆期提示未獲付款，被
      告韋吉公司自應依支票文義擔保票款之支付，而上開借款
      債務與支票債務間屬不真正連帶債務關係，爰聲明如主文
      所示。
  二、被告韋吉公司則以：系爭支票確為被告韋吉公司簽發交予
      被告星宜公司支付工程款，惟被告韋吉公司現無法一次清
      償所有票款，期能分清償等語置辯，並聲明：原告之訴駁
      回。而被告星宜公司、丙○○、丁○○則均未於言詞辯論
      期日到場，亦未提出書狀作何聲明或陳述。
  三、原告主張之事實，業據其提出融資貸款契約書1 份、系爭
      支票影本1紙、臺灣票據交換所苗栗縣分所退票理由單1紙
      、一般放款全部查詢單1 紙為證，而被告對於上開借款以
      及簽發票據之事實並不否認，且被告星宜公司、丙○○與
      丁○○經合法通知均未於言詞辯論期日到場，對於原告主
      張之事實亦未提出書狀以為爭執，依民事訴訟法第280 條
      第3項、第1項之規定，應即視同自認，是以，足信原告主
      張為真實。至於被告韋吉公司雖辯稱希以分期付款方式清
      償，然為原告所不同意，自不得以此免除其清償票款之責
      。
  四、按消費借貸之借用人應於約定期限內，返還與借用物種類
      品質、數量相同之物；而稱保證者，謂當事人約定一方於
      他方之債務人不履行債務時，由其代負履行責任之契約。
      民法第478條前段、第739條分別定有明文。又保證債務之
      所謂連帶，係指保證人與主債務人負同一債務，對於債權
      人各負全部給付之責任者而言，此就民法第272條第1項規
      定連帶債務之文義參照觀之甚明。再按遲延之債務，以支
      付金錢為標的者，債權人得請求依法定利率計算之遲延利
      息。但約定利率較高者，仍從其約定利率；當事人得約定
      債務人於債務不履行時，應支付違約金。民法第233條第1
      項、第250條第1項亦分別定有明文。而發票人應照支票文
      義擔保支票之支付，票據法第126 條亦有規定。至於所謂
      不真正連帶債務，係指數債務人以單一目的，本於各別之
      發生原因負其債務，因其中一債務之履行，他債務亦同歸
      消滅者而言。故不真正連帶債務人中之一人所為之清償，
      如已滿足債權之全部，即應發生絕對清償效力，債權人不
      得再向他債務人請求清償。最高法院95年度臺上字第2259
      號判決可資參照。本件被告星宜公司向原告借款未還，而
      被告丙○○、丁○○則為被告星宜公司向原告借貸之連帶
      保證人，被告星宜公司既未依約清償借款，全部視為到期
      ，被告星宜公司、丙○○、丁○○自應負連帶清償責任。
      而被告韋吉公司所簽發之系爭支票經屆期提示遭退票，原
      告請求被告韋吉公司依發票人責任給付票款，亦屬有據。
      且上開債務係分別基於不同原因所發生，惟其目的均在於
      清償被告星宜公司對於原告之債務，自屬不真正連帶債務
      關係。從而，原告依消費借貸、連帶保證契約及票據之法
      律關係，請求被告分別給付如主文第1、2項所示之本金、
      利息及違約金，並依主文第3項所示負不真正連帶清償責
      任，為有理由，應予准許。
  五、本件訴訟費用額，依後附計算書確定如主文所示金額。
參、據上論結，本件原告之訴為有理由，依民事訴訟法第385 條
    第1 項前段、第85條第1項但書、第85條第2項，判決如主文
    。
中　　華　　民　　國　　96　　年　　11　　月　　9 　　日
                  民事第四庭    法　官　余明賢
以上正本係照原本作成
如對本判決上訴，須於判決送達後20日內向本院提出上訴狀
中　　華　　民　　國　　96　　年　　11　　月　　9 　　日
                    　　　　　　書記官　楊勝欽
┌───────┬───────┬──────────┐
│ 項　　　　目 │金額（新臺幣）│ 備              註 │
├───────┼───────┼──────────┤
│第一審裁判費  │ 10,680元     │                    │
├───────┼───────┴──────────┤
│合        計  │ 10,680元                           │
└───────┴──────────────────┘
